【裁判字號】    97,交聲,57
【裁判日期】    970229
【裁判案由】    違反道路交通管理處罰條例聲明異議
【裁判全文】
臺灣臺北地方法院交通事件裁定          97年度交聲字第57號
原處分機關  臺北市交通事件裁決所
異  議  人
即受處分人  乙○○
上列受處分人因違反道路交通管理處罰條例案件，對於臺北市交
通事件裁決所96年12月26日所為之裁決（北市裁二字第裁22-AEV
456472號）聲明異議，本院裁定如下：
    主  文
異議駁回。
    理  由
一原處分機關處分理由略以：異議人即受處分人乙○○於民國九
  十六年十月十三日下午一點五十五分左右，騎乘CNT-695 號重
  型機車行經臺北市○○街○段與保儀路口有燈光號誌管制之交
  岔路口時闖越紅燈（忠順街二段東向），為臺北市政府警察局
  文山一分局（下稱文山一分局）木新派出所警員當場舉發（北
  市警交字第AEV456472 號），因而依違反道路交通管理處罰條
  例第五十三條規定，裁處罰鍰新臺幣（下同）一千八百元，並
  依同條例第六十三條第一項第三款記違規點數三點。
二異議理由略以：異議人違規當日係欲經忠順街回家，欲通過該
  路口時見行人號誌燈尚餘十餘秒時才會通過此路口，且倘從忠
  順街90巷行駛即可不經紅綠燈抵達住處。況當時員警正在簽巡
  查箱何以有時間看著綠燈轉紅，判定異議人闖紅燈云云。
三法院判斷
(一)交通違規之舉發可分為「當場舉發」及「逕行舉發」，由於逕
  行舉發之受處分人並無當場向舉發警員辯駁、陳述意見之機會
  ，故現行法制就逕行舉發之條件多所限制，例如規定須以科學
  儀器取得違規證據資料（道路交通管理處罰條例第七條之二第
  一項第七款）。至於當場舉發之交通違規事件，鑒於交通違規
  事實往往驟然而現、稍縱即逝，若硬性要求舉發警員不分違規
  情節，一律必須預留證據，俾便事後提出供法院審查，除現實
  技術可行性之困難外，將大幅提高交通管理之成本，並嚴重削
  弱道路交通管理之行政效能，此絕非立法者制定道路交通管理
  法規之本意，故舉發交通違規行為之行政處分，除應遵循公正
  、公開與民主之程序，確保依法行政之原則，以保障人民權益
  ，如何同步提高行政效能，亦應一併兼顧（行政程序法第一條
  規定參照），此亦係現行法制就若干類型之行政處分明文規定
  可免記明理由，或毋需給予當事人陳述意見機會等規定之所由
  設（行政程序法第九十七條、第一百零三條規定參照），臺灣
  高等法院著有九十六年度交抗字第三二六、六三一號裁定等可
  資參考。據此，倘受處分人遭受舉發之交通違規事實，僅有舉
  發違反道路交通管理事件通知單及裁決書等書面資料可參，且
  上載情節顯有違背論理法則、經驗法則，乃至與認定事實不符
  （刑事訴訟法第一百五十五條第一項參照）等情，自不得遽認
  受處分人確有交通違規之事實，否則不啻自我貶損法院事後審
  查舉發交通違規處分之制度功能，猶有甚者，勢將降低交通主
  管機關提升取締交通違規技術及添購科技採證設備之誘因，終
  將侵蝕人民對於法秩序、乃至司法制度之信賴。反之，設若舉
  發員警到庭結證違規情節屬實，且提出支持舉發違規可憑信性
  之相關佐證，又查無設詞構陷或舉發錯誤之事證，自堪據以認
  定違規情節應屬事實。
(二)汽車駕駛人，行經有燈光號誌管制之交岔路口闖紅燈者，處新
  臺幣一千八百元以上五千四百元以下罰鍰，道路交通管理處條
  例第五十三條定有明文。證人即舉發本件違規事實之文山第一
  分局木新派出所警員甲○○於本院調查時結證稱：其於九十六
  年十一月三日在保儀路與忠順街二段路口巡邏，在法官宿舍前
  的平台簽巡邏表時雖是背對著牆壁，但在簽巡邏表時與簽完時
  均會查看週邊，防止被襲擊。當時往左手邊看去，因為樹枝剛
  修剪可以看到對面，剛好看到異議人騎車有點蛇行，就更注意
  看，異議人蛇行的路線是從照片一（直向）忠順街二段西向東
  行駛，經過保儀路口（橫向），兩次蛇行都有看到，從第二次
  看到異議人蛇行時，到停止線之距離約十幾公尺，到其站立之
  位置約二、三秒。其有看到異議人通過保儀路口時是紅燈，且
  在其抬頭看號誌時，該處即已為紅燈，並無燈號轉換之情形，
  異議人通過停止線之前就已經是紅燈了。發現本件違規之時間
  很短，當時機車發動著，其戴好安全帽要衝去攔停異議人時，
  異議人已經騎過去了，所以其立刻騎車開啟警示燈，跟在異議
  人後面，騎到恆光街十七巷口時才攔停到異議人等語。由證人
  以上證言及其提出照片，參酌異議人提出之照片可知，忠順街
  二段與保儀路路口乃一交岔路口，該路段之忠順街筆直，自證
  人簽寫巡邏表之位置可清楚觀看忠順街之情形，證人復能明確
  陳述異議人之行徑路線，顯見其對於異議人通過忠順街停止線
  前行徑路線之觀察十分仔細，所為前述證言應可採信。又依異
  議人具狀辯稱：其欲通過該路口時，見行人號誌燈尚餘十餘秒
  才會通過路口，於本院調查時稱：其通過路口時，行人號誌才
  剛轉完紅燈等語，及其向文山第一分局申訴之違規申訴案件郵
  件列印資料所載「本人剛好於轉紅燈前通過路口」等語，所提
  照片三等綜合以觀，該處行人號誌恰設於行車號誌下方，異議
  人騎乘機車原應依行車號誌行進，其竟僅看行人號誌，全未注
  意行車號誌之變換，所辯自無足取。
(三)綜上所述，異議人行經前述路口時為紅燈，異議人未遵守號誌
  之指示停止等候，仍繼續行駛而闖越紅燈，其行經燈光號誌管
  制之交岔路口時闖紅燈之事實，已臻明確，原處分機關之裁處
  並無不當，本件異議為無理由，應予駁回。
四依道路交通管理處罰條例第八十七條第二項，道路交通案件處
  理辦法第十九條，裁定如主文。
中    華    民    國    97    年    2     月    29    日
                        交通法庭法  官  邱蓮華
上正本證明與原本無異。
如不服本裁定，應於裁定送達後5日內向本院提出抗告狀。
                                書記官  葉宜玲
中    華    民    國    97    年    2     月    29    日


司法院資訊處製作；財團法人民間司法改革基金會備份。
